---
title: "第06章. 抽样和抽样分布"
author: "侃侃迩行"
date: '2017-04-20'
output:
  blogdown::html_page:
    toc: true
    number_sections: false
---

# 6.1. 抽样{#sampling}
## 6.1.1. 简单随机抽样{#simple-random-sampling}
- `combn()`：在非替换条件下，从一个容量为`N`有限总体中，抽取容量为`n`的所有样本。

```{r, results = "hold"}
data <- c(2, 5, 8, 12, 13)
combn(x = data, m = 3)
```

- 软件包`PASWR2`中的`srs()`有类似的功能

```{r, results = "hold", message = FALSE}
library(PASWR2, quietly=TRUE)
t(srs(data, 3))
```
- `sample()` 用于从整体中选取一个样本
```{r, results = "hold"}
set.seed(13)
sample(x = 1 : 180,
       size = 5,
       replace = FALSE,
       prob = rep(1/180, 180)
)
set.seed(13)
sample(x = 1 : 20,
       size = 5,
       replace = FALSE,
       prob = c(
         rep(1/26, 18),
         rep(4/26, 2)
       )
)
```
## 6.1.2. 分层抽样 {#stratified-sampling}
## 6.1.3. 系统抽样 {#systematic-sampling}
```{r, results = "hold"}
set.seed(13)
seq(sample(1:100, 1), 1000, 100)
seq(sample(1:50, 1), 1000, 50)
```
## 6.1.4. 群聚抽样 {#cluster-sampling}

# 6.2. 参数{#parameter}

- 总体平均值：随机样本X的期望值
      - 如果X是一个离散型随机变量，那么
$$
\mu_X = E[X] = \sum^!_{i=1}x_i \mathbb{P}(X=x_i)
$$
其中$\mathbb{P}(X=x_i)$是X的概率密度函数（pdf）。

      - 如果X是一个连续型随机变量，那么
$$
\mu_X = E[X] = \int^!_{''!}x \cdot f(x)dx
$$
其中$f(x)$是X的概率密度函数（pdf）。

# 6.3. 估计{#estimators}
# 6.4. 样本平均值的分布{#sampling-distribution}

- 样本平均值和方差的期望值

```{r, results = "hold"}
N <- 6
n <- 2
pop <- 1:N
rs <- expand.grid(
   Draw1 = pop,
   Draw2 = pop
)

xbarN <- apply(rs, 1, mean)
s2N <- apply(rs, 1, var)
RSV <- cbind(rs, xbarN = xbarN, s2N = s2N)

library(MASS)
fractions(xtabs(~ xbarN) / 36) # Sampling dist of xbar (random sampling)
fractions(xtabs( ~ s2N) / 36) # Sampling dist of S2 (random sampling)
```


```{r, results = "hold"}
T1 <- fractions(xtabs( ~ xbarN) / 36)
T2 <- fractions(xtabs( ~ s2N) / 36)
XBAR <- as.numeric(names(T1))
S2 <- as.numeric(names(T2))
MU_xbarN <- sum(XBAR * T1)
MU_xbarN
VAR_xbarN <- sum((XBAR - MU_xbarN) ^ 2 * T1) # Var xbarN
VAR_xbarN
MU_s2N <- sum(S2*T2)
s2N > MU_s2N
```
