---
title: R 语言中的函数
author: ~
date: '2018-07-09'
lastmod: "`r Sys.Date()`"
categories: []
tags: []
output:
  blogdown::html_page:
    toc: yes
---

```{r, include = FALSE}
knitr::opts_chunk$set(results="hold")
```

### 1. 函数的组成部分 {#Function-components}

R语言中，所有函数都包含三个成分:

- 函数主体 `body()`：函数中的代码段；
- 形式参数`formals()`：调用函数时需要的论元；
- 运行环境`environment()`：匹配函数变量的位置；

```{r eval=TRUE, results="hold"}
f <- function(x) x^2
f
body(f)
formals(f)
environment(f)
```

我们也可以通过给 `body()`、`formals()` 和 `environment()` 附值的方法改变这个函数。

函数与R语言中所有其他对象一样可以有无数多个特征 `attributes()`。R语言基础包使用的一个特征是 `srcref` （`source reference` 的简写），用于指向创造该函数的源代码。该特征与`body()`不同，因为它包含了代码的注视和其他格式。你也可以给一个函数添加特征。例如，你可以通过设定`class()`的方式给某个函数增加输出方法 `print()`。

R语言中有些函数是通过接口`.Primitive()`直接调用的C语言代码，而不是用R语言代码编写的。这些函数被称元函数（Primitive functions）。这些函数的上述三个成分是空的 `NULL`。例如

```{r eval=TRUE, results="hold"}
sum
body(sum)
formals(sum)
environment(sum)
```

元函数仅在R基础包`base`中出现。因为元函数用底层语言写成，所以他们通常计算效率更高。但是也因为他们用C语言而不是用R语言写成。他们的行为方式也可能与R语言的其他函数不一样。

### 2. 词法作用域 {#lexical-scoping}

词法作用域（lexical scoping）在给符号赋值时，是基于函数在被定义时的嵌套状态，而不是基于函数在使用时的嵌套状态。词汇作用域的应用有四个基本原则：

- 名称掩蔽（name masking）：如果某函数在当前环境中没有被赋值，那么R将在上一层环境中搜索。例如

```{r}
x <- 1
h <- function() {
  y <- 2
  i <- function() {
    z <- 3
    c(x, y, z)
  }
  i()
}
h()
rm(x, h)
```

又例如

```{r eval=TRUE, results="hold"}
j <- function(x) {
  y <- 2
  function() {
  	c(x, y)
  }
}
k <- j(1)
k()
rm(j ,k)
```


- 函数和变量：函数定义的搜索也遵循相同的原则。例如

```{r}
l <- function(x) x + 1
m <- function() {
  l <- function(x) x * 2
  l(10)
}
m()
rm(l, m)
```

- 重新开始：每个函数每重新调用一次，都会创造一个新的环境。每一次调用都是全新的。函数没法知道上一次运行是什么。例如下面的函数每次运行结果都是1:

```{r}
j <- function() {
  if (!exists("a")) {
    a <- 1
  } else {
    a <- a + 1
  }
  print(a)
}
j()
rm(j)
```

- 动态搜索：词汇操作阈决定的是去哪儿搜索符值，而不是什么时候搜素符号值。R只有在使用函数的时候才会搜索相应的值，而不是在创造函数的时候搜索。所以不同的环境可能会影响函数的值。例如，

```{r}
f <- function() x
x <- 15
f()

x <- 20
f()
```
我们也可以对函数进行重新定义。例如：

```{r}
`(` <- function(e1) {
  if (is.numeric(e1) && runif(1) < 0.2) {
    e1 + 1 
  } else {
    e1
  }
}
replicate (30, (1 + 2))
rm("(")
```

### 3. 函数调用 {#Function-call}

- 任何一个操作都是函数的调用。

例如，R语言中 `x + y` 等价于 \`` + `\` (x, y) ， 因为 `+` 是一个函数调用：

```{r}
x <- 10; y <- 5
x + y
`+`(x, y)
```
下面是几个类似的例子：

```{r}
for (i in 1:2) print(i)
`for`(i, 1:2, print(i))

if (i == 1) print("yes!") else print("no.")
`if`(i == 1, print("yes!"), print("no.") )

x[3]
`[`(x, 3)

{ print(1); print(2); print(3) }
`{`(print(1), print(2), print(3))
```

我们可以像使用普通函数一样使用上述特殊函数。例如加入我们想用 `sapply()` 把列表中的每个值都加 3，那么我们可以有下面三种方式来实现：

```{r}
add <- function(x, y) x + y
sapply(1: 10, add, 3)

sapply(1:10, `+`, 3)

sapply(1:10, "+", 3)
```
下面是另外一个例子：

```{r}
x <- list(1:3, 4:9, 10:12)
sapply(x, `[`, 2)
sapply(x, function(x) x[2])
```

### 4. 函数的参数 {#Function-Arguments}

首先需要区分两个参数：形式参数（formal arguments / parameter）指在函数内期望被提供值的名字；而实际参数（actual argument / parameter）或调用参数（calling argument）则指在调用函数时提供给每个形式参数的值。

- 函数的调用

R语言中实际参数匹配到形式参数的方式有三种：位置、完整论元名称、部分论元名称。参数匹配的优先级为：完整论元名称 > 部分论元名称 > 位置。下面是几个例子：

```{r}
f <- function(abcdef, bcde1, bcde2) {
  df <- data.frame(a = abcdef, b1 = bcde1, b2 = bcde2)
  print(df, row.names = "")
}

f(1, 2, 3)
f(2, 3, abcdef = 1)
f(2, 3, a = 1)
# f(1, 3, b = 1)
```

完整论元名称的匹配方式最不容易出问题。位置匹配仅用于匹配函数的前两个论元，否则容易引起混乱。部分论元名称的匹配应当仅在不引起歧义的情况下使用。使用名称匹配的参数应该始终放在不使用名称匹配的参数之后。当函数需要匹配的参数位于省略的范围内`...`时，只能用完成论元名称的方式匹配。以平均值函数 `mean()` 为例:

```{r}
args(mean.default)
```

下面是几个较好的例子

```{r}
mean(1:10)
mean(1:10, trim = 0.05)
```

下面这个例子没有歧义，但有点过于复杂了:

```{r}
mean(x = 1:10)
```

下面这些例子是有歧义（难以理解的）的:

```{r}
x <- c(1:10, NA)
mean(x)
mean(x, , TRUE)      # mean(x, na.rm = TRUE)
mean(x, n = TRUE)  # mean(x, na.rm = TRUE)
mean(, TRUE, x = x) # mean(x, na.rm = TRUE)
```

- 同时匹配多个参数

函数 `do.call()` 可被用来同时匹配多个参数：

```{r}
args(do.call)
args <- list(x, na.rm = TRUE)
do.call(mean, args) # equivalent to `mean(x, na.rm = TRUE)`
```

- 默认值和缺失值

我们可以给函数的参数设定默认值，这些默认值可以来自于函数的其他参数，甚至可以来自于函数计算出来的变量（容易引起歧义），例如：

```{r}
f <- function(a = 1, b = 2) {
  c(a, b)
}
f()

g <- function(a = 1, b = a * 2) {
  c(a, b)
}
g()
g(10)

h <- function(a = 1, b = d) {
  d <- (a + 1) ^ 2
  c(a, b)
}
h()
h(10)
```
函数的缺失值是在函数内进行求值的。这也就是说，当一个表达式依赖于当前表达环境时，使用默认值还是直接指派值可能会使函数的运行结果不一样。例如

```{r}
f <- function(x = ls()) {
  a <- 1
  x
}
f()
f(ls())
```

- `missing(x)` 可以被用来判断缺失值

```{r}
i <- function(a, b) {
  c(missing(a), missing(b))
}
i()
i(a = 1)
```



- 惰性求值

惰性求值 (Lazy evaluation)指参数只有在真的被使用的时候才会被匹配。但是函数`force()`可以用来强迫对函数进行求值。比较下面的这个例子：

```{r}
f <- function(x) {
  10
}
f(message("This is an error!"))
```
和这个例子

```{r}
f <- function(x) {
  force(x)
  10
}
f(message("This is an error!"))
```
需要注意的是从`R 3.2.0`版开始，

> Higher order functions such as the apply functions and Reduce() now force arguments to the
> functions they apply in order to eliminate undesirable interactions between lazy evaluation and 
> variable capture in closures. 
> --- [NEWS](https://cran.r-project.org/src/base/NEWS)

这使得R的表现不再像Hadley书中描述的一样了。例如：

```{r}
add1 <- function(x) {
  function(y) x + y
}

adders1 <- lapply(1:10, add1)
adders1[[1]](10)
adders1[[10]](10)
```
从技术层次上来讲，一个没有被求值的参数叫做一个允诺(promise)。一个允诺由两部分组成：

    - 被延迟计算的表达式本身，可用函数 `substitute` 通达。
    - 延迟表达式产生和求值的运行环境。
    
- 三连点

三个点 `...` 是一个特殊的参数。该参数将匹配所有还没有匹配过的参数。这些参数还很容易传递到别的函数中。为了使用方便，我们可以用 `list(...)` 来获得三连点包含的参数而不对这些参数进行求值。例如

```{r}
f <- function(...) {
  names(list(...))
}
f(a = 1, b = 2)
```
### 5. 特殊调用 {#special-calls}

R语言在调用中缀（infix function）和替换（replacement function）这两类特殊函数时，还支持一些额外的句法结构。

- 中缀函数

R语言中大多数函数为前缀算子（prefix operator），即函数名称在参数之前出现。但是R语言中也有一些中缀函数，即函数名称在参数之间出现。R语言内置的中缀函数包括：
```{r, eval = FALSE}
::, :::, $, @, ^,  /,  +, -, >, =, >=, <, <=, ==, !=, !, &, &&, |, ||, ~, <-, <<
%%, %*%, %/%, %in%, %o%, %x%
```
使用者也可以自己定义中缀函数。自定义中缀函数必须位于两个百分符号`%%`之间。因为这是一种特殊名称，所以在自定义中缀函数时，函数名称必须放在反引号内。例如

```{r}
`%pp%` <- function(a, b) paste(a, b, sep = " ")
"new" %pp% "string"
`%pp%`("new", "string")
```
实际上，中缀函数要比常见函数更具灵活性，因为两个百分数符号之间可以是任意字符串。当然当函数定义中包含特殊字符时，需要对该字符进行换码（escape），而在使用该函数时则不需要换码。

```{r}
`% %` <- function(a, b) paste(a, b)
`%'%` <- function(a, b) paste(a, b)
`%/\\%` <- function(a, b) paste(a, b)
"a" % % "b"
"a" %'% "b"
"a" %/\% "b"
```
根据R语言的优先级规则（precedence rule）当代码中有多个中缀算子出现时，将按从左向右的顺序运算，例如

```{r}
`%-%` <- function(a, b) paste0("(", a, " %-% ", b, ")")
"a" %-% "b" %-% "c"
```

- 替换函数

替换函数（replacement function）的名称有如下特定格式`XXX<-`。替换函数的参数可以有很多个，但通常有两个参数：`x` 和 `value`。替换函数的返回值一定是修改过后的对象。例如下面的替换函数就是把数组中的第二个元素替换为某个特定值：

```{r}
`second<-` <- function(x, value) {
  x[2] <- value
  x
}
x <- 1:10
second(x) <- 5L
x
```
当R对上述赋值表达式进行求值（evaluate）时，R会首先搜索环境中是否存在一个简单名称`second`，如果不存在，R会再进一步搜寻是否存在一个替换函数`second<-`。

替换函数看起来是把原有对象修改了，实际上它修改的只是一个副本，原有对象实际上依然存在。用 `pryr` 包中的 `address()` 函数我们可以发现这两个对象实际上是存在不同的位置的。比较下面的例子：

```{r}
x1 <- 1:10
pryr::address(x1)
second(x1) <- 6L
pryr::address(x1)
```
注：Hadley在书中（P.92）说而R语言中使用接口 `.Primitive()` 的内置函数是对原有对象本身进行修改的。但是我的运行结果显示，内置函数替换后的对象也处于不同位置中：

```{r}
x2 <- 1:10
pryr::address(x2)
x2[2] <- 7L
pryr::address(x2)
```

当替换函数中包含有三个或者更多参数时，其余参数应该位于 `x` 和 `value` 之间，例如

```{r}
`modify<-` <- function(x, position, value) {
  x[position] <- value
  x
}
modify(x, 1) <- 10
x
```

当我们调用函数 `modify(x, 1) <- 10` 时，R 在背后进行的运算实际上是

```{r}
(x <- 1:10)
(x <- `modify<-`(x, 1, 10))
```
所以下面的调用是不合法的：

```{r, eval = F}
modify(get("x"), 1) <- 10
get("x") <- `modify<-`(get("x"), 1, 10)
```
有时候把替换和求子集（subsetting）合到一起用会很有用，例如

```{r}
x <- c(a = 1, b = 2, c = 2)
names(x)
names(x)[2] <- "two"
names(x)
```

### 6. 返回值 {#Return-values}

R语言中函数只能返回一个对象。但这不是一个问题，因为这个返回值可以是一个由很多对象组成的一个列表。一个理想的函数应该是一个纯净函数（pure function），即同样的输入总是产生相同的输出，而且不对工作去产生其他影响。

- 隐藏输出

函数也可以返回不可见的值 `invisible`，也就是当你调用这个函数的时候，函数值不会被显示出来。例如

```{r}
f1 <- function() 1
f2 <- function() invisible(1)

f1()
f2()
f1() == 1
f2() == 1
```
当然你可以把该函数放在小括号中，强迫他们现实出来，例如

```{r}
(f2())
```

常见的赋值符号 `<-` 也是隐藏返回结果的。例如

```{r}
a <- 2
(a <- 2)
```

这也就是为什么我们可以把同一个数赋值给很多个名称的原因：

```{r}
a <- b <- c <- d <- 2
```
- 退出

R语言中的`on.exit()` 函数用来保证当函数退出时，函数把全局工作区恢复到原来的状态，例如

```{r}
in_dir <- function(dir, code) {
  old <- setwd(dir)
  on.exit(setwd(old))
  force(code)
}
getwd()
in_dir("~", getwd())
```
注意：如果你在一个函数中多次使用`on.exit()`函数，一定要进行如下参数的设定 `add = TRUE`。